臺灣雲林地方法院刑事判決
111年度金訴字第8號
公  訴  人  臺灣雲林地方檢察署檢察官
被      告  林武傳


上列被告因違反洗錢防制法案件，經檢察官提起公訴（110年度
少連偵字第31號、110年度偵字第6075號），本院判決如下：
    主      文
丙○○犯幫助洗錢罪，處有期徒刑陸月，併科罰金新臺幣參萬元，
罰金如易服勞役，以新臺幣壹仟元折算壹日。
    事實及理由
壹、犯罪事實：
　　丙○○雖可預見若將金融帳戶之存摺、提款卡及密碼交予他人
    使用，可能因此供不法詐騙份子用以詐欺他人將款項匯入後
    ，再加以提領而造成金流斷點，因而幫助他人從事詐欺取財
    及洗錢犯罪，但仍以縱若前開取得帳戶資料之人利用其帳戶
    持以詐欺取財，或掩飾、隱匿特定犯罪所得而洗錢，亦不違
    背其本意之幫助犯意，於民國110年3月7日前某時，在不詳
    處所，將其申辦之臺灣銀行帳號000000000000號帳戶（下稱
    臺銀帳戶）、第一商業銀行斗六分行帳號00000000000號帳
    戶（下稱一銀帳戶）、中華郵政股份有限公司斗六西平路郵
    局帳號00000000000000號帳戶（下稱郵局帳戶）、華南商業
    銀行帳號000000000000號帳戶（下稱華銀帳戶）、合作金庫
    商業銀行雲林分行帳號000-0000000000000號帳戶（下稱合
    庫帳戶）之存摺、提款卡（含密碼）提供予不詳之詐欺集團
    成年成員使用。嗣該詐欺集團成員取得上開帳戶後，即共同
    意圖為自己不法之所有，基於詐欺取財之犯意聯絡，於附表
    所示之時、地，以附表所示之方法，致附表所示之被害人、
    告訴人均陷於錯誤，分別依指示匯款如附表所示之金額至附
    表所示之帳戶內，該等款項均旋遭提領一空，而以此方式製
    造金流之斷點，致無從或難以追查前揭犯罪所得之去向。
貳、證據能力：　
　　依裁判書類簡化原則，因本案當事人並未就證據能力有所爭
    執，故不予說明。　　　
參、認定犯罪事實所憑之證據及理由：
一、訊據被告丙○○坦承下列事實：
　㈠本件上開5個帳戶均是其所申辦及使用。
　㈡如附表所示之被害人或告訴人，分別於附表所示之時間匯款
    如附表所示之金額至附表所示之帳戶內，而受有財產上之損
    害。
二、被告辯解部分：
　　本件帳戶的存摺、提款卡等，是於110年3月8日遺失，而其
    旋於翌日即前往報警云云。
三、本院之判斷：
　㈠被告坦承本件5個帳戶均是其所申辦及使用，以及如附表所示
    之被害人或告訴人經不詳成年人士分別以如附表所示之方式
    詐騙後均陷於錯誤，而分別於附表所示之時間匯款如附表所
    示之金額，隨即遭人提領一空之事實，復有下列證據可證：
　　⒈被害人或告訴人戊○○、庚○○、乙○○、辛○○、丁○○、甲○○、
      己○○等人之指述。
　　⒉板信商業銀行自動櫃員機收執聯5份及臺北市政府警察局文
      山分局第二分局興隆派出所受理各類案件紀錄表、受（處
      ）理案件證明單、受理詐騙帳戶通報警示簡便格式表、內
      政部警政署反詐騙諮詢專線紀錄表各1份。
    ⒊網路銀行交易明細、臺北市政府警察局文山分局第二分局
      興隆派出所受理各類案件紀錄表、受（處）理案件證明單
      、受理詐騙帳戶通報警示簡便格式表、內政部警政署反詐
      騙諮詢專線紀錄表、金融機構聯防機制通報單各1份。
    ⒋新北市政府警察局海山分局埔墘派出所受理各類案件紀錄
      表、受（處）理案件證明單、受理詐騙帳戶通報警示簡便
      格式表、內政部警政署反詐騙諮詢專線紀錄表、金融機構
      聯防機制通報單各1份。
    ⒌網路銀行交易明細、桃園市政府警察局桃園分局大樹派出
      所受理各類案件紀錄表、受理詐騙帳戶通報警示簡便格式
      表、內政部警政署反詐騙諮詢專線紀錄表、金融機構聯防
      機制通報表各1份。
    ⒍郵政自動櫃員機交易明細表、新北市政府警察局中和分局
      景安派出所受（處）理案件證明單、受理詐騙帳戶通報警
      示簡便格式表、內政部警政署反詐騙諮詢專線紀錄表、金
      融機構聯防機制通報表各1份。
    ⒎中華郵政存簿儲金簿存摺內頁、通聯往來紀錄截圖、新北
      市政府警察局淡水分局中山派出所受理各類案件紀錄表、
      受（處）理案件證明單、受理詐騙帳戶通報警示簡便格式
      表、內政部警政署反詐騙諮詢專線紀錄表、金融機構聯防
      機制通報單各1份。
    ⒏台灣之星行動電話通聯明細、臺南市政府警察局第六分局
      灣裡派出所受（處）理案件證明單、受理詐騙帳戶通報警
      示簡便格式表、內政部警政署反詐騙諮詢專線紀錄表、金
      融機構協助受詐騙民眾通知疑似警示帳戶通報單各1份。
    ⒐丙○○申辦之臺銀帳戶、一銀帳戶、郵局帳戶、華銀帳戶、
      合庫帳戶等之基本資料及交易明細各1份。
    ⒑臺灣臺中地方法院110年度金訴字第645號判決1份。
    ⒒被告之合作金庫商業銀行雲林分行110年4月23日合金雲林
      字第1100001157號函暨後附合作金庫帳戶之開戶申請書、
      身分證影本及交易明細各1份。
　　故此部分事實，首堪認定。
　㈡被告雖以前詞置辯，惟查：
　　⒈金融機構之帳戶，係針對個人身分社會信用而予以資金流
      通，具有強烈之屬人性，而金融帳戶為個人理財工具，且
      金融提款卡亦事關個人財產權益保障，其專有性甚高，一
      般人為防止他人取得帳戶或提款卡盜領存款，理應會妥善
      保管提款卡，且提款卡密碼乃存款人利用該提款卡提款之
      唯一途徑，一般人理應會將提款卡密碼默記在心，縱因擔
      心忘記帳戶密碼，而將密碼特別書寫下來，然皆會將密碼
      與提款卡分開放置並保管，以防止提款卡不慎遺失或遭竊
      時遭人冒用之風險，此為具一般智識程度之人均應知悉之
      事，而依被告本案發生時已年滿32歲，亦有工作經驗，當
      具有一定社會經歷，應當知悉須妥善保管提款卡及密碼，
      然被告竟仍將提款卡之密碼記載在紙上並與提款卡一起夾
      放在存摺內，使他人有機會藉此知悉提款卡之密碼，是被
      告前開辯詞已與常情大相悖離。況依被告所辯，是在110
      年3月8日方遺失本案5本帳戶等，則何以本案被害人或告
      訴人均在110年3月7日遭騙匯款並於當日旋遭提領一空，
      益徵被告辯稱上開5本帳戶之存摺、提款卡等，係於110年
      3月8日遺失乙節，實有啟人疑竇之處。此外，被告於110
      年3月9日雖有向雲林縣警察局斗六分局長安派出所就上開
      5本存摺、提款卡等，為遺失案件報案，並有雲林縣警察
      局斗六分局長安派出所受（處）理案件證明單、遺失案件
      報案證明申請書各1份在卷可佐，然依前述說明，本案是
      否果有遺失之事實已屬可疑，且被告係於被害人或告訴人
      所匯款項均已遭提領後，方為報案之動作，自不能憑此報
      案動作，即逕認被告有遺失本案5本帳戶之存摺、提款卡
      等之事實，故不能採為被告有利之認定，附此敘明。
　  ⒉再者，詐欺者係為避免檢警自帳戶來源回溯追查出真正身
      分，始利用他人帳戶供作詐騙所得款項匯入之帳戶，並為
      避免知情帳戶持有人逕將詐騙所得款項提領、變更密碼、
      補發存摺，或避免不知情之帳戶申辦人逕將提款卡掛失或
      凍結帳戶，致使詐欺者無法提領詐騙詐得款項，詐欺者所
      使用之帳戶，必為其所控制之帳戶，以確保款項之提領，
      要無使用他人遭竊或遺失提款卡之帳戶供作詐得款項匯入
      帳戶之可能，因若貿然使用遭竊或遺失之帳戶存摺或提款
      卡，未經同意使用該帳戶，自無從知悉該帳戶將於何時掛
      失止付，其不法取得之帳戶隨時有被掛失止付之可能，致
      有無法使用該帳戶或轉入該帳戶之款項無法提領之風險。
      倘被告之上開5本帳戶之提款卡、存摺等確有遺失情事，
      詐欺者取得提款卡後，當會慮及提款卡係他人所遺失，而
      可能隨時遭所使用之帳戶申辦人凍結帳戶抑或掛失止付，
      應不致冒然使用該帳戶。另輔以現今社會上，確存有不少
      為貪圖小利而出售自己帳戶或提款卡供他人使用之人，是
      詐欺者僅需支付少許金錢，即可取得可完全操控而無虞遭
      掛失風險之他人帳戶或提款卡，實無明知係他人所遺失或
      遭竊之金融機構帳戶或提款卡，仍以之供作詐得款項匯入
      之用之必要。而觀諸被告上開5本帳戶之交易明細，附表
      所示遭詐騙之人受騙後，分別匯款至被告上開帳戶後，均
      旋遭人分次以提款卡提領等情，若非上開帳戶為詐欺者確
      認安全無虞、可以實際掌控，不會遭帳戶所有人提領或掛
      失之情形下，詐欺者豈敢使用且順利密集分次提領詐欺贓
      款，且高達5本帳戶。綜合上情觀之，果若被告未將上開
      帳戶之提款卡及密碼交由詐欺者使用，殊難想像會有遺失
      5張提款卡，又適因密碼寫在紙上並與提款卡一同夾放在
      存摺內，復由詐欺者所取得，亦未遭被告將提款卡掛失致
      詐欺者終得使用5張提款卡且均得順利領取詐騙款項等如
      此巧合之情事，顯見被告辯稱存摺、提款卡等遺失云云，
      無非事後卸責之詞，不足採信。
　  ⒊另觀諸被告上開帳戶之交易明細，可發現被告之一銀帳戶
      於110年3月6日前之餘額為新臺幣（下同）102元，於110
      年3月7日始有密集之匯款、提款紀錄；被告之臺銀帳戶於
      110年3月6日前之餘額為100元，同樣係110年3月7日始有
      密集之匯款、提款紀錄；被告之郵局帳戶於110年3月6日
      前之餘額為115元，亦於110年3月7日始有密集之匯款、提
      款紀錄；被告之華銀帳戶於110年3月6日前之餘額為0元，
      同為110年3月7日始有密集之匯款、提款紀錄；被告之合
      庫帳戶於110年3月6日前之餘額為100元，亦係110年3月7
      日始有密集之匯款、提款紀錄，堪認被告上開5本帳戶遭
      詐欺者利用前，處於幾近無餘額之狀態，此情恰與一般幫
      助詐欺、洗錢之行為人於交付前，會先將帳戶內款項盡量
      提領完畢，以減少日後無法取回所生損害之犯罪型態相符
      ，更益徵被告係將上開5本帳戶之存摺、提款卡及密碼交
      予詐欺者利用，而非偶然遺失所致。
　  ⒋金融帳戶之申請、開設並無任何特殊之限制，一般民眾均
      得以存入最低開戶金額之方式申請使用，且同一人得在不
      同之金融機構申請數個帳戶使用。依一般人之社會經驗，
      若遇陌生人捨以自己名義申請帳戶，反向不特定人蒐集金
      融帳戶使用，衡情，應對該帳戶是否供合法使用乙節，有
      所懷疑，且近年詐騙犯案猖獗，利用帳戶掩飾、隱匿詐財
      贓款之事，迭有所聞，被告為具有相當智識程度及工作經
      驗之成年人，就此情當無不知之理，是被告就其將上開帳
      戶之提款卡及密碼交予他人後，該等帳戶可能供他人為不
      法犯罪所用，並因此詐騙他人及製造金流斷點，以達隱匿
      不法所得之目的等節，已有預見，竟仍將上開5本帳戶之
      存摺、提款卡及密碼等交付真實姓名不詳之成年人使用，
      顯有容認其發生之本意，故被告確有幫助取得該等帳戶存
      摺、提款卡及密碼之人，利用其提供之帳戶詐欺取財、洗
      錢之不確定故意甚明。
　㈢綜上各節，被告所辯，顯係事後卸責之詞，要無可採，本案
    事證明確，被告犯行堪以認定，應予依法論科。　
肆、論罪科刑之理由：
一、刑法上之幫助犯，係指以幫助之意思，對於正犯資以助力，
    而未參與實施犯罪之行為者而言。是被告將其上開帳戶之提
    款卡及密碼交予他人，容任他人以之為詐欺取財、洗錢之工
    具，惟提供金融帳戶之存摺、提款卡及密碼，並非詐欺取財
    、洗錢罪之構成要件行為，且亦無證據可資證明被告有參與
    附表所示詐欺取財、洗錢之犯行，或與該詐騙者間有何犯意
    聯絡之情事，其既係基於幫助他人詐欺取財、洗錢之不確定
    故意，所為屬刑法詐欺取財、洗錢罪構成要件以外之行為。
    核被告所為，係犯刑法第30條第1項、第339條第1項之幫助
    詐欺取財罪，刑法第30條第1項，洗錢防制法第14條第1項之
    幫助洗錢罪。
二、被告以一提供上開5本帳戶之行為，幫助詐騙者對如附表所
    示遭詐騙之人遂行詐欺取財、洗錢犯行，為一行為觸犯數罪
    名之想像競合犯，應依刑法第55條前段規定，從一重之幫助
    洗錢罪處斷。
三、檢察官雖僅就告訴人丁○○110年3月7日21時7分被騙匯款部分
    之犯行提起公訴，惟就其於同日20時58分、21時18分、21時
    23分被騙匯款部分之犯行，因與上揭起訴經本院判決有罪之
    部分，有接續犯之實質上一罪關係，為起訴效力所及，且此
    部分業經公訴檢察官以補充理由書陳明在卷，本院自得併為
    審判，併予說明。
四、刑之減輕：
　　被告係幫助犯，其惡性輕於正犯，故依刑法第30條第2項之
    規定，按正犯之刑減輕之。
五、爰審酌被告提供5本金融帳戶予他人作為詐欺取財及洗錢之
    工具，助長社會上人頭帳戶文化之歪風，並導致詐欺及洗錢
    犯罪追查不易，形成查緝死角，對交易秩序、社會治安均造
    成危害，所為實屬不當，並造成被害人或告訴人等7人被詐
    欺而受有財產損害，同時增加被害人或告訴人等7人尋求救
    濟之困難，亦未賠償其等所受之損害，其犯罪所生危害非淺
    ，且被告始終否認犯行（此乃被告基於防禦權之行使而為辯
    解，本院雖不得以此作為加重量刑之依據，但與其餘相類似
    、已坦承全部犯行之案件相較，自應在量刑上予以充分考量
    ），未能深切體認己身行為過錯所在，實難認犯後態度良好
    ，兼衡其素行、犯罪之動機、目的、手段、所生之危害，及
    其自陳從事粗工，日薪1,200元，未婚與母親同住之家庭生
    活狀況，國中肄業之教育程度等一切情狀，量處如主文所示
    之刑，並就罰金刑部分，諭知易服勞役之折算標準。
伍、沒收之說明：
　　本件尚無證據證明被告交付該帳戶資料供他人使用，而實際
    已獲取任何犯罪所得，是依罪證有疑利益歸於被告之原則，
    難認被告有因本案犯行獲有所得，附此敘明。
陸、應適用之法律（僅引程序法）：
    刑事訴訟法第299條第1項前段。
本案經檢察官陳淑蓉提起公訴，檢察官陳淑香到庭執行職務。
中　　華　　民　　國　　111 　年　　5 　　月　　11　　日
                刑事第四庭   審判長法  官  許佩如
　
                                   法  官  黃玥婷
　
                                   法  官  廖奕淳
以上正本證明與原本無異。
如不服本判決應於收受判決後20日內向本院提出上訴書狀，並應
敘述具體理由；其未敘述上訴理由者，應於上訴期間屆滿後20 
日內向本院補提理由書（均須按他造當事人之人數附繕本）。「
切勿逕送上級法院」。
告訴人或被害人如對於本判決不服者，應具備理由請求檢察官上
訴，其上訴期間之計算係以檢察官收受判決正本之日期為準。
                                   書記官　廖千慧
中　　華　　民　　國　　111 　年　　5 　　月　　11　　日
附錄本案論罪科刑法條全文：
（中華民國刑法第30條）
幫助他人實行犯罪行為者，為幫助犯。雖他人不知幫助之情者，
亦同。
幫助犯之處罰，得按正犯之刑減輕之。
（洗錢防制法第2條）
本法所稱洗錢，指下列行為：
一、意圖掩飾或隱匿特定犯罪所得來源，或使他人逃避刑事追訴
    ，而移轉或變更特定犯罪所得。
二、掩飾或隱匿特定犯罪所得之本質、來源、去向、所在、所有
    權、處分權或其他權益者。
三、收受、持有或使用他人之特定犯罪所得。
（洗錢防制法第14條）
有第二條各款所列洗錢行為者，處7年以下有期徒刑，併科新臺
幣5百萬元以下罰金。
前項之未遂犯罰之。
前二項情形，不得科以超過其特定犯罪所定最重本刑之刑。
（中華民國刑法第339條）
意圖為自己或第三人不法之所有，以詐術使人將本人或第三人之
物交付者，處5年以下有期徒刑、拘役或科或併科50萬元以下罰
金。
以前項方法得財產上不法之利益或使第三人得之者，亦同。
前二項之未遂犯罰之。　　
附表：
編號 被害人 (告訴人) 詐騙時間及方式 匯款時間及金額 (新臺幣) 備註 1 戊○○ 該詐欺集團成員於110年3月7日19時58分許前某時，假冒西堤電商業者，向戊○○佯稱先前訂單系統錯誤導致訂單誤植，需戊○○按其指示至ATM操作解除設定云云，致戊○○陷於錯誤，依對方指示匯款。 110年3月7日19時58分許，使用ATM轉帳1萬123元至被告一銀帳戶。 雲警卷第108頁 2 庚○○ (告訴人) 該詐欺集團成員於110年3月7日19時48分許，假冒電商比價王、玉山銀行客服人員，向庚○○佯稱因扣款錯誤，需庚○○按其指示至ATM操作解除設定云云，致庚○○陷於錯誤，依對方指示匯款。 ①110年3月7日20時44分許，以ATM轉帳2萬9983元至被告臺銀帳戶內。 ②110年3月7日20時47分許，以ATM轉帳1萬8985元至被告臺銀帳戶內。 ③110年3月7日20時50分許，以ATM轉帳2萬2123元至被告臺銀帳戶內。 ④110年3月7日20時52分許，以ATM轉帳2萬3891元至被告臺銀帳戶內。 ⑤110年3月7日21時14分許，以ATM轉帳2萬9985元至被告臺銀帳戶內。 雲警卷第112頁 3 周育辰 (告訴人) 該詐欺集團成員於110年3月7日20時49分許，假冒西堤牛排店家，向周育辰佯稱因員工操作錯誤，需周育辰按其指示至ATM操作解除設定云云，致周育辰陷於錯誤，依對方指示匯款。 110年3月7日21時25分許，使用ATM轉帳4萬9987元至被告郵局帳戶內。 雲警卷第116頁 4 辛○○ 該詐欺集團成員於110年3月7日某時，假冒電商比價王、元大銀行客服人員，向辛○○佯稱因系統設定錯誤，需辛○○按其指示至ATM操作解除設定云云，致辛○○陷於錯誤，依對方指示匯款。 110年3月7日21時16分許，以網路銀行轉帳3萬8567元至被告之華銀帳戶內。 雲警卷第120頁 5 丁○○ (告訴人) 該詐欺集團成員於110年3月7日19時47分許，假冒西堤牛排店家、遠東銀行客服人員，向丁○○佯稱因訂單作業錯誤，需丁○○按其指示至ATM操作解除設定云云，致丁○○陷於錯誤，依對方指示匯款。 ①110年3月7日20時58分許，以網路轉帳9萬9875元至被告合庫帳戶。 ②110年3月7日21時7分許，以網路轉帳9萬9875元至被告郵局帳戶內。 ③110年3月7日21時18分許，以ATM轉帳2萬3983元至被告合庫帳戶內。 ④110年3月7日21時23分許，以ATM轉帳4998元至被告合庫帳戶。 雲警卷第116頁、第128頁 6 甲○○ (告訴人) 該詐欺集團成員於110年3月7日19時許，假冒電商比價王、中國信託客服人員，向甲○○稱因誤升級為VIP會員，需甲○○按其指示至ATM操作解除設定云云，致甲○○陷於錯誤，依對方指示匯款。 110年3月7日21時33分許，以網路轉帳2萬5123元至被告臺銀帳戶內。 雲警卷第112頁 7 己○○ (告訴人) 該詐欺集團成員於110年3月7日16時許，假冒西堤牛排店家、國泰世華銀行客服人員，向己○○佯稱因店員疏失不慎將其加入會員，需己○○按其指示至ATM操作解除設定云云，致己○○陷於錯誤，依對方指示匯款。 110年3月7日19時57分許，使用ATM轉帳2萬9986元至被告一銀帳戶內。 雲警卷第108頁